臺灣臺北地方法院刑事判決　　　　　　 95年度交訴字第144號
公　訴　人　臺灣臺北地方法院檢察署檢察官
被　　　告　乙○○
上列被告因業務過失致死案件，經檢察官提起公訴（95年度調偵
字第811 號），本院判決如下：
    主  文
乙○○無罪。
    理  由
一、公訴意旨略以：被告乙○○為營業小客車司機，係以載客運
    送為業務之人，於民國95年7 月19日5 時20分許許，駕駛車
    牌號碼003─CM 號營小客車，沿臺北市中山區○○○路南往
    北方向行駛至林森北路259 巷口時，本應注意行經無號誌及
    未設標誌、標線或號誌劃分幹、支線道者，車道數相同且同
    為直行車或轉彎車者，左方車應暫停讓右方車先行，且應減
    速慢行，作隨時停車之準備，而依當時情形亦無不能注意之
    情形，竟疏未注意，仍未暫停禮讓右方車先行，並減速慢行
    ，即貿然直行，適有林泰仲酒後騎乘車牌號碼APK─610號重
    型機車沿臺北市中山區○○○路東往西方向行經該處，避剎
    不及，兩車因而發生碰撞，林泰仲隨即人車倒地，因胸部鈍
    挫傷導致氣血胸併失血性休克死亡，因認被告涉犯刑法第二
    百七十六條第二項業務過失致死罪嫌。
二、按犯罪事實應依證據認定之，無證據不得推定其犯罪事實，
    又不能證明被告犯罪者，應諭知無罪之判決，刑事訴訟法第
    一百五十四條、第三百零一條第一項分別定有明文。又事實
    之認定，應憑證據，如未能發現相當證據，或證據不足以證
    明，自不能以推測或擬制之方法，為裁判基礎（最高法院40
    年台上字第86號判例參照）。另認定犯罪事實所憑之證據，
    雖不以直接證據為限，間接證據亦包括在內，然無論直接或
    間接證據，其為訴訟上之證明，須於通常一般之人不致有所
    懷疑，而得確信其為真實之程度者，始得據為有罪之認定，
    倘其證明尚未達到此一程度，而有合理之懷疑存在時，即無
    從為有罪之認定，亦有最高法院76年台上字第4986號判例足
    供參照。
三、訊據被告乙○○固坦承於上揭時、地，駕駛上開車輛與被害
    人林泰仲騎乘之上該機車發生碰撞，被害人並因而死亡等情
    ，惟辯稱：係被害人酒駕、且未禮讓幹線車道車輛以致肇事
    ，其斯時見狀曾閃避至對向車道，仍避煞不及。
四、經查，本件事故當時，林森北路259 巷乃單一車道之單行道
    ，林森北路尚未過259 巷為雙向各一車道、過259 巷則為雙
    向共三線道，有道路交通事故現場圖、現場照片及臺北市交
    通管制工程處所提供之標線圖在卷可稽，是林森北路259 巷
    應為少線道、林森北路則為多線道。而按汽車行駛至未設標
    誌、標線或號誌劃分幹、支線道之交岔路口，少線道車應暫
    停讓多線道先行，道路安全規則第一百零二條第一項第二款
    定有明文，從而，林森北路259 巷之車輛行進、轉彎，應暫
    停讓林森北路多線道先行，臺北市交通管制工程處96年4 月
    4 日北市交工設字第09631583500 號函亦同此認定。惟依證
    人即斯時適在事故路口擺攤之丙○○、甲○○於本院審理時
    ，分別結證所述：「（問：機車騎士會經過你那裡，你有無
    看到他？）他在我背後，我知道他速度很快．．咻一聲，接
    著就碰。」、「我記得當天凌晨4 點50分機車從259 巷巷內
    騎出來，速度很快．．到路口也沒有停，就聽到碰的一聲，
    就彈起來，與計程車發生車禍。」（均見96年1 月24日審判
    筆錄）等語，實足推知被害人林泰仲騎乘機車沿臺北市中山
    區○○○路259 巷東往西方向行至林森北路口時，並未暫停
    讓林森北路之多線道車先行。再者，被害人林泰仲事故後之
    抽血檢驗酒精濃度為239mg/dl，有臺北市立聯合醫院中興院
    區檢驗醫學科血液酒精濃度報告單在卷足稽；而就醫學文獻
    所知，酒精對人體造成之影響，血中酒精濃度達200mg/dl，
    將造成步態不穩、噁心嘔吐、精神混惑不清晰等中度中毒症
    狀，其肇事率為平常之50倍以上（按血中酒精濃度170mg/dl
    之肇事率為50倍），有行政院國軍退除役官兵輔導委員會臺
    北榮民總醫院88年8 月5 日北總內字第26868 號函及附件
    可資參佐，顯見被害人於事故當時實已無法正常操控車輛。
    至告訴人雖具狀以本件被害人事故後係送馬偕紀念醫院急救
    ，詎其血中酒精濃度卻送交臺北市立聯合醫院中興院區檢驗
    ，因而表示質疑云云，然此業經證人即處理本件道路交通事
    故檢測委託之警員丁○○於本院審理時具結證述：「臺北市
    有規定跟中興醫院配合，有跟該醫院打契約，所有的被害人
    的血液檢測都由中興醫院檢測．．（問：採集血液時，你有
    無注意馬偕醫院是否確實將被害人血液密封，才送中興醫院
    檢測？）我收到的血液是密封的，由護士簽名給我們，委託
    書上有，我們再送到中興醫院。」（見同上日審判筆錄）明
    確，並提出與其所證相符之臺北市政府警察局94年2 月5 日
    北市警交字第09430281800 號函附卷為證；核亦與馬偕紀念
    醫院96年2 月14日馬院醫急字第0960000159號函所示：「病
    患林泰仲先生為一到院前死亡之病患，中興醫院有此病患之
    血液酒精濃度檢測，為警察單位到院處理事件時，評估該事
    故須採集病患血液檢驗酒精濃度，出示公文要求醫護人員採
    集血液檢體後，逕交警員送往市立醫院進行檢驗。」之情節
    一致；況於本院卷存資料內，查無任何足資證明警員有捏造
    事實、違法處理之情事，已難認告訴人之指摘可採。且經本
    院函請臺北市立聯合醫院鑑驗被害人血型，惟因該血液存放
    已近8 個月，溶血嚴重影響判讀，有該院96年4 月3 日北市
    醫技字第09630881400 號函在卷可稽，是更難認告訴人上揭
    質疑為有據，附此敘明。綜上，本件應係被害人酒精濃度超
    過規定標準駕車、又少線道車未暫停讓多線道先行，以致肇
    事；至臺北市車輛行車事故鑑定委員會95年9 月14日北鑑審
    字第09530322000 號函所附鑑定意見書固認被告有左方車未
    讓右方車先行、行經無號誌路口未減速慢行之肇事主因，惟
    其無非以事故路口為無號誌及未設標誌、標線或號誌劃分幹
    、支線道者，車道數相同且同為直行車或轉彎車者，左方車
    應暫停讓右方車先行為據。然本件林森北路259 巷應為少線
    道、林森北路則為多線道，而依道路安全規則第一百零二條
    第一項第二款規定：少線道車應暫停讓多線道先行，已據本
    院詳述在前，上該鑑定意見尚無可採。此外，本院復查無其
    他積極證據，足資認定被告有公訴意旨指摘之犯罪事實，揆
    諸前揭規定及最高法院判例意旨，應即為有利於被告之認定
    ，而為無罪之諭知。
據上論斷，應依刑事訴訟法第三百零一條第一項，判決如主文。
本案經檢察官黃紋綦到庭執行職務。
中　　華　　民　　國　　96　　年　　5　　 月　　16　　日
　　　　　　　　　        刑事第三庭
                              審判長法  官  黃雅芬
                                    法　官  游士珺
                                    法　官　王幸華
上正本證明與原本無異。
如不服本判決，應於判決送達後10日內向本院提出上訴狀（應抄
附繕本）。告訴人或被害人如對於本判決不服者，應具備理由請
求檢察官上訴，其上訴期間之計算係以檢察官收受判決正本之日
期為準。
　　　　　　　　　　　　　　　　    書記官　陳泰寧
中　　華　　民　　國　　96　　年　　5　　 月　　16　　日
